【裁判字號】    92,訴,144
【裁判日期】    920716
【裁判案由】    偽造文書等
【裁判全文】
臺灣雲林地方法院刑事判決                          九十二年度訴字第一四四號
    公  訴  人  臺灣雲林地方法院檢察署檢察官
    被      告  己○○
    選任辯護人  簡承佑律師
                李佳蓉律師
右列被告因偽造文書等案件，經檢察官提起公訴（九十一年度偵字第五０二三號），
本院判決如左：
    主  文
己○○行使變造私文書，足以生損害於他人，累犯，處有期徒刑年。
被訴竊盜罪部分，無罪。
    事  實
一、己○○曾因竊盜、贓物案件，經臺灣嘉義地方法院於民國八十六年七月九日，以
    八十六年度易字第一二九五號，判處應執行有期徒刑二年二月，並於八十六年八
    月十四日判決確定，又因贓物案件，經同院於八十七年六月八日，以八十六年度
    易字第二二０九號，判處有期徒刑五月，並於八十七年七月六日判決確定，二案
    定應執行有期徒刑二年六月，指揮書執畢日期八十八年十一月十七日執行完畢，
    再因偽造文書案件，經本院於八十八年九月八日，以八十八年度易字第五三二號
    ，判處有期徒刑三月，並經臺灣高等法院臺南分院於八十九年二月十五日，以八
    十八年度上易字第一九八０號，判決上訴駁回確定，於八十九年四月十日易科罰
    金執行完畢。因甲○○所有車牌號碼ＫＧ─六七０號、引擎號碼六Ｄ二二─二四
    三七七九號、車身號碼ＦＰ四一八Ｄ─Ａ四一六二五號曳引車，於九十一年八月
    二十三日九時二十分許，在桃園縣楊梅鎮失竊，己○○不知悔改，以不詳方式取
    得該車輛，並於九十一年九月十一日，向丙○購買車牌號碼二六九─ＧＬ號、引
    擎號碼六Ｄ二二─二一九四八四號、車身號碼ＦＰ四一八Ｄ─Ａ三二三五四號曳
    引車，竟然將甲○○上開車輛之引擎號碼六Ｄ二二─二四三七七九號，變更為六
    Ｄ二二─二一九四八四號，將車身號碼ＦＰ四一八Ｄ─Ａ四一六二五號，變更為
    ＦＰ四一八Ｄ─Ａ三二三五四號，而變造私文書，並向交通部公路總局嘉義區監
    理所，辦理新領車牌號碼七五五─ＧＭ號，而據以行使，足以生損害於甲○○及
    公路監理機關對於車籍管理之正確性。嗣於九十一年十月八日五時三十分許，在
    雲林縣斗南鎮○○路二００之二號前，為甲○○發現而報警查獲，經員警電解還
    原，因其引擎號碼部位磨滅過深，原引擎號碼無法重現，其車身號碼則重現為Ｆ
    Ｐ四一八Ｄ─Ａ四一六二五號。
二、案經雲林縣警察局斗南分局移送臺灣雲林地方法院檢察署檢察官偵查起訴。
    理  由
一、被告己○○否認犯罪，辯護意旨以查扣之車輛，係被告於九十一年九月十一日，
    向丙○所購買取得，其引擎號碼、車身號碼，並非被告所得變造，而且被害人甲○○所有車牌號碼ＫＧ─六七０號車輛，係於九十一年八月二十三日九時二十分
    許失竊，其失竊車輛在前，被告向丙○購買車牌號碼二六九─ＧＬ號車輛在後，
    非如起訴書所載被告購買車輛後，再基於竊盜及變造文書之犯意，竊盜被害人車
    輛。
二、經查：
    （一）首先，甲○○所有車牌號碼ＫＧ─六七０號曳引車，其引擎號碼為六Ｄ二
          二─二四三七七九號，車身號碼為ＦＰ四一八Ｄ─Ａ四一六二五號，並於
          九十一年八月二十三日九時二十分許，在桃園縣楊梅鎮失竊等事實，業據
          證人甲○○於警訊及本院詰問時證述綦詳，並有車輛之進口與貨物稅完（
          免）稅證明書、生產線資料表、順益貿易股份有限公司交車紀錄表、桃園
          縣警察局車輛協尋、車牌遺失證明單及車輛竊盜、車牌失竊資料個別查詢
          報表各一紙在卷可憑，所以甲○○所有車牌號碼ＫＧ─六七０號曳引車，
          其引擎號碼為六Ｄ二二─二四三七七九號，其車身號碼為ＦＰ四一八Ｄ─
          Ａ四一六二五號。其次，被告向丙○所購買之車牌號碼二六九─ＧＬ號曳
          引車，其引擎號碼為六Ｄ二二─二一九四八四號，其車身號碼為ＦＰ四一
          八Ｄ─Ａ三二三五四號，此為被告所不否認，且經證人丙○於警訊及本院
          詰問時證實在卷，並有該車輛買賣契約書一紙在卷可證，故被告所購買之
          車牌號碼二六九─ＧＬ號曳引車，其引擎號碼為六Ｄ二二─二一九四八四
          號，其車身號碼為ＦＰ四一八Ｄ─Ａ三二三五四號。然而，甲○○於九十
          一年十月八日五時三十分許，在雲林縣斗南鎮○○路二００之二號前，發
          現報警查扣之曳引車，經過員警電解還原時，電解前其引擎號碼為六Ｄ二
          二─二一九四八四號，電解後雖因引擎號碼部位磨滅過深，原引擎號碼無
          法重現，但是電解前其車身號碼為ＦＰ四一八Ｄ─Ａ三二三五四號，電解
          後其車身號碼卻為ＦＰ四一八Ｄ─Ａ四一六二五號，有雲林縣警察局鑑驗
          報告書一紙及到案現場照片數幀在卷可證，並經本院再次電解勘驗屬實，
          製有勘驗筆錄及電解照片數幀在卷可稽，足以證明本件查扣車輛，為林明
          村所有之引擎號碼六Ｄ二二─二四三七七九號，車身號碼ＦＰ四一八Ｄ─
          Ａ四一六二五號曳引車無誤，而且甲○○亦為相同之指認，因此，本件查
          扣車輛，並非被告購自丙○之車輛，惟其引擎號碼、車身號碼卻經烙印變
          更為丙○所出售之曳引車引擎號碼六Ｄ二二─二一九四八四號、車身號碼
          ＦＰ四一八Ｄ─Ａ三二三五四號，是被告顯然以「借屍還魂」方式，變造
          甲○○車輛之引擎號碼及車身號碼。
    （二）被告以查扣之車輛，向交通部公路總局嘉義區監理所，辦理新領車牌號碼
          七五五─ＧＭ號，其據以行使之事實，為被告所不否認，且有車牌號碼七
          五五─ＧＭ號之汽車新領牌照登記書一紙在卷可佐，扣查車輛之引擎號碼
          及車身號碼，既如上所述為被告所變造，其再據以請領新車牌號碼，足認
          被告行使變造私文書。
    （三）至於辯護人所舉證人丙○、戊○○及丁○○，用在證明丙○、戊○○警訊
          筆錄是否可採，以證明查扣之車輛是否為丙○所出賣之同一部曳引車，惟
          本件查扣車輛已經證明為甲○○所有之車輛，已如前述，自非丙○所出賣
          之同一部曳引車無誤，而且丁○○經過辯護主詰問及本院之訊問，亦不能
          證明丙○、戊○○之警訊筆錄，非出於自由意志，又證人丙○、戊○○經
          過控辯雙方之詰問後，同樣不能證明扣案之車輛為丙○所出賣予被告之車
          輛，因此其等之證言仍無礙本院認定查扣車輛為甲○○所有失竊之車輛。
          另辯護人所爭執之車籍變動是否須要提出引擎號碼及車身號碼問題，辯護
          人既未予準備程序中提出，突然在審結前請求函查，有延遲訴訟之虞，且
          與本案無關，不影響本院對事實之認定，自無庸調查。
    （四）另外，辯護人所舉被告於九十一年九月十一日，向丙○購買車輛，而林明
          村車輛於九十一年八月二十三日九時二十分許，已經失竊，其失竊在前，
          被告購買車輛在後，非如起訴書所載被告購買車輛後，再竊盜被害人車輛
          加以變造引擎號碼及車身號碼。的確在檢察官之起訴書上，有如辯護人所
          指出之矛盾及時間上之出入，但此僅涉及起訴檢察官判斷及編寫起訴書之
          能力而已，既然已經證明被告變造甲○○車輛之引擎號碼及車身號碼，則
          無論被告是先取得合法車輛，再取得不法車輛，始變造引擎號碼及車身號
          碼，或則先取得不法車輛，再取得合法車輛，始加以變造，均無礙其以「
          借屍還魂」之方式，變造引擎號碼及車身號碼之事實。至於被告是否竊盜
          甲○○之車輛，本院另有論斷。若被告以此辯解無變造引擎號碼及車身號
          碼，顯然不可採。
    綜合以上所述，被告行使變造私文書，事證明確，可以認定，應依法論罪科刑。
二、按汽車引擎號碼及車身號碼等，均係表示製造工廠及出廠時期之標識，有區別不
    同車輛之作用，具有一定之意思內容，為刑法第二百二十條第一項規定之準文書
    之一種。核被告己○○所為，係犯刑法第二百十六條、第二百二十條第一項、第
    二百十條之行使變造私文書罪。其一行為變造汽車引擎號碼及車身號碼，為想像
    競合犯。又變造後復一次持以行使，變造文書之低度行為應為行使之高度行為所
    吸收，不另論罪。起訴意旨原認應依變造私文書罪處斷，引用法條，尚有未合，
    惟起訴社會基本事實相同，且經公訴檢察官當庭變更起訴法條，核無不合，爰依
    法變更起訴法條，併此敘明。另被告曾因竊盜、贓物案件，經臺灣嘉義地方法院
    於八十六年七月九日，以八十六年度易字第一二九五號，判處應執行有期徒刑二
    年二月，並於八十六年八月十四日判決確定，又因贓物案件，經同院於八十七年
    六月八日，以八十六年度易字第二二０九號，判處有期徒刑五月，並於八十七年
    七月六日判決確定，二案定應執行有期徒刑二年六月，指揮書執畢日期八十八年
    十一月十七日執行完畢，再因偽造文書案件，經本院於八十八年九月八日，以八
    十八年度易字第五三二號，判處有期徒刑三月，並經臺灣高等法院臺南分院於八
    十九年二月十五日，以八十八年度上易字第一九八０號，判決上訴駁回確定，於
    八十九年四月十日易科罰金執行完畢，有臺灣高等法院被告全國前案紀錄表、臺
    灣雲林地方法院檢察署刑案資料查註紀錄表各一紙附卷可稽，其於刑之執行完畢
    後五年內再犯本件有期徒刑以上之罪，為累犯，應依刑法第四十七條規定加重其
    刑。爰審酌被告有竊盜、贓物、偽造文書之前科素行，為自己之利益，將他人之
    車輛引擎號碼及車身號碼加以變造，致他人生活陷於困境，犯後毫無悔意，一再
    否認，耗費長訴訟程序等一切情狀，量處如主文所示之刑。至於本件查扣之車
    輛，既經本院認定為甲○○所有失竊之車輛，被告又無法提出合法占有之證明，
    甲○○自得本此判決之意旨，請求查扣機關發還，併此敘明。
三、另公訴意旨以被告己○○占有本件查扣之車輛，並變造其車之引擎號碼及車身號
    碼，以資認定，該車為被告所竊盜而來。按犯罪事實應依證據認定之，無證據不
    得推定其犯罪事實；又不能證明被告犯罪者，應諭知無罪之判決；刑事訴訟法第
    一百五十四條、第三百零一條第一項，分別定有明文。查，本件查扣之車輛，雖
    已證實為被害人甲○○所有於九十一年八月二十三日九時二十分許，在桃園縣楊
    梅鎮所失竊之車輛，但客觀上被告取得被害人所失竊之車輛，其原因不一而足，
    可因竊盜、拾獲、故買、收受等多種情況，被告既然否認竊盜，而且被害人無法
    證明其車輛為被告所偷竊，公訴人所舉證據或論斷，亦不足使通常一般人均不致
    有所懷疑，而得確信該車輛確為被告所偷竊無誤，自不能單因被告取得、占有他
    人失竊之車輛，即謂該車輛必係被告所偷竊，因此認定該車為被告所偷竊，其證
    據明顯不足，因此被告被訴竊盜犯罪部分，即屬不能證明，此部分自應諭知被告
    無罪之判決。
據上論斷，應依刑事訴訟法第二百九十九條第一項前段、第三百條、第三百零一條第
一項，刑法第二百十六條、第二百二十條第一項、第二百十條、第四十七條，判決如
全文。
本案經檢察官乙○○到庭執行職務。
中      華      民      國     九十二    年    七    月      十六      日
                               臺灣雲林地方法院刑事第二庭
                                   法  官
右正本證明與原本無異。
如不服本判決，應於判決送達後十日內向本院提出上訴狀（應附繕本）。「切勿逕送
上級法院」。
告訴人或被害人對於判決如有不服具備理由請求檢察官上訴者，其上訴期間之計算係
以檢察官收受判決正本之日期為準。
附錄本案論罪科刑法條：
刑法第二百十條：
偽造、變造私文書，足以生損害於公眾或他人者，處五年以下有期徒刑。
刑法第二百十六條：
行使第二百十條至第二百十五條之文書者，依偽造、變造文書或登載不實事項或使登
載不實事項之規定處斷。
刑法第二百二十條：
在紙上或物品上之文字、符號、圖畫、照像，依習慣或特約，足以為表示其用意之證
明者，關於本章及本章以外各罪，以文書論。
錄音、錄影或電磁紀錄，藉機器或電腦之處理所顯示之聲音、影像或符號，足以為表
示其用意之證明者，亦同。
稱電磁紀錄，指以電子、磁性或其他無法以人之知覺直接認識之方式所製成之紀錄，
而供電腦處理之用者。


司法院資訊處製作；財團法人民間司法改革基金會備份。
